【裁判字號】    98,簡上附民,75
【裁判日期】    981231
【裁判案由】    偽造文書
【裁判全文】
臺灣高雄地方法院刑事附帶民事訴訟判決
原      告  乙○○
被      告  甲○○
上列被告因偽造文書案件，經原告提起附帶民事訴訟請求損害賠
償，本院判決如下：
    主      文
原告之訴駁回。
    事實及理由
一、原告起訴主張：被告甲○○於民國95年3 月7 日至同月29日
    間某日，適有一真實姓名、年籍均不詳之成年女子（下稱甲
    女）欲至國際紐約人壽保險股份有限公司（下稱紐約人壽公
    司）任職，然因甲女未曾通過中華民國人壽保險商業同業公
    會舉辦之人身保險業務資格測驗，被告甲○○為使甲女順利
    任職於紐約人壽公司，竟基於變造特種文書之犯意，在不詳
    地點將乙○○身分證照片處換貼為甲女之照片，佯裝甲女係
    乙○○，而將乙○○之個人資料填寫於紐約人壽公司業務人
    員職位應徵表，再將變造後之乙○○身分證影本黏貼於該表
    上以行使之；又被告為讓另名保險業務員程麗卿賺取介紹費
    ，故於上開應徵表介紹人欄填入「程麗卿」，並命程麗卿協
    助將甲女之照片黏貼於該表個人基本資料欄之照片黏貼處上
    。辦畢，被告遂持上開應徵表、聲明書、扶養親屬申報表與
    人身保險業務員登錄申請書等，向紐約人壽公司申請將乙○
    ○登錄為該公司之業務人員等偽造特種文書犯行，因被告上
    開之行為業已侵害原告之人格權，爰依民法第184 條第1 項
    前段、第195 條第1 項之規定，請求被告給付新臺幣（下同
    ）80萬元，及自本訴狀繕本送達之翌日（即98年9 月8 日）
    起至清償日止，按週年率5%計算之利息。
二、被告甲○○未提出任何書狀，僅於本院審理時聲明駁回原告
    之訴。
三、按附帶民事訴訟之判決，應以刑事訴訟判決所認定之事實為
    據，刑事訴訟法第500 條前段定有明文。本件原告乙○○主
    張上揭被告偽造特種文書並行使之事實，業經本院以被告甲
    ○○犯刑法第216 條、第212 條之行使變造特種文書罪，而
    以98年度簡字第2517號刑事判決處有期徒刑4 月，減為有期
    徒刑2 月在案，有該案刑事判決書1 份在卷可按，且為被告
    所不爭執，是原告主張之事實，應堪信為真實。
四、原告主張被告變造其身分證之行為，係侵害其信用權、隱私
    權，爰依民法第184 條第1 項前段、第195 條第1 項規定請
    求非財產上之損害云云。惟查：
  (一)所謂信用權，係指經濟活動之可靠性、支付能力為內容之權
    利，又稱為經濟上信譽權。侵害信用權，一般係指主張或散
    布不真實之事實，致他人在經濟活動之可靠性或支付能力受
    到負面評價。查本件被告變造原告身分證影本之行為，僅將
    甲女之照片黏貼於原告之身分證影本上，並再影印後為行使
    ，而使他人誤認黏貼甲女照片之人為原告，因該資料經送往
    紐約人壽公司審核後即留存於該公司，以備員工將來資料之
    存查及紀錄之用，僅單純為公司內部之資料，並未流於其他
    用途而招致原告信用降低或遭他人所質疑，亦即該資料之真
    假與否，並不會影響原告經濟活動之可靠性或支付能力之評
    價，是原告主張其信用權受有損害，並請求非財產上損害，
    應屬無據。
  (二)次按個人自主控制個人資料之資訊隱私權，乃保障人民決定
    是否揭露其個人資料、及在何種範圍內、於何時、以何種方
    式、向何人揭露之決定權，並保障人民對其個人資料之使用
    有知悉與控制權及資料記載錯誤之更正權。司法院釋字第60
    3 號解釋文可資參照。而所謂「隱私權」，乃係不讓他人無
    端地干預其個人私領域之權利，著重在私生活之不欲人知，
    係屬於個人於其私人生活事務與領域享有獨自權，不受不法
    干擾，並免於未經同意之知悉、或公開妨礙或侵犯之權利。
    是個人之相關資料應為隱私權所保障之範圍，而隱私權為人
    格權的一種，自應為民法第184 條第1 項所保護之權利。查
    本件原告之身分證影本遭被告變造後並加以行使，雖身分證
    上有登載個人之資料如身分證號碼、出生年月日等，然被告
    係於原告交付身分證影本情形下，加以冒用原告之身分，且
    被告行使原告身分證影本之目的，乃在俾使甲女順利應徵工
    作，並非用以他途而造成第三人可任意使用原告之個人資料
    ，而致原告生活因此受到不法之干擾，況且被告係將原告之
    身分證影本及資料填寫於紐約人壽公司之應徵表內，該資料
    僅單純為公司用以內部審查及留存之用，而應徵表上所填載
    之戶籍地址、行動電話、電話、學歷、就業紀錄等資料均與
    原告有所不符，此亦經原告陳述在卷（臺灣高雄地方法院檢
    察署96年度他字第6468號卷第35頁），並有紐約人壽公司業
    務人員職位應徵表1 紙附卷可參（本院卷第24頁），故被告
    上開之行為，是否因此而招致其私人生活事務與領域所享有
    之獨自權受到他人之侵害，實堪有疑。從而，原告主張被告
    行使變造其身分證，已侵害其隱私權云云，即難謂有據，應
    不可採。
五、綜上所述，原告以人格權之信用權、隱私權受到侵害，並依
    民法第184 條第1 項、第195 條第1 項規定，請求被告給付
    非財產損害賠償80萬元，及自本訴狀繕本送達之翌日（即98
    年9 月8 日）起至清償日止，按週年率5%計算之利息，為無
    理由，應予駁回。
六、據上論結，本件原告之訴為無理由，依刑事訴訟法第502 條
    第1 項，判決如主文。
中    華    民    國    98    年    12    月    31    日
                  刑事第十二庭  審判長法  官  黃建榮
                                      法  官  楊珮瑛
                                      法  官  林勳煜
以上正本與原本相符。
不得上訴。
中    華    民    國    98    年    12    月    31    日
                                      書記官  莊正彬

司法院資訊處製作；財團法人民間司法改革基金會備份。
